臺灣宜蘭地方法院交通事件裁定　　　　100年度交聲字第223號
原處分機關　交通部公路總局臺北區監理所宜蘭監理站
異　議　人
即受處分人　林黼文
上列異議人即受處分人因違反道路交通管理處罰條例案件，對於
交通部公路總局台北區監理所宜蘭監理站民國100年8月26日所為
之處分（原處分案號：宜監字第裁43-CJ0000000號）聲明異議，
本院裁定如下：
    主  文
原處分撤銷。
林黼文汽車駕駛人轉彎時，在多車道左轉彎，不先駛入內側車道
，處罰鍰新臺幣陸佰元，並記違規點數壹點。
    理  由
一、原處分意旨略以：異議人即受處分人林黼文於民國99年12月
    11日15時39分許，駕駛車牌號碼2605-A3號自用小客車，行
    經新北市○○區○○路3段與北二高交流道口處，為台北縣
    政府警察局土城分局員警認有「在多車道左轉彎，不先駛入
    內側車道」之違規，並以北縣警交字第CJ0000000號舉發違
    反道路交通管理事件通知單逕行舉發，嗣經移送原處分機關
    後，由原處分機關認前開違規事實均無訛，遂於100年8月26
    日以宜監字第裁43-CJ0000000號裁決處罰鍰新臺幣（下同）
    800元，並依同條例第63條第1項第1款規定，記違規點數1點
    等語。
二、聲明異議意旨略以：異議人對於員警所舉發之違規事實並無
    爭議，異議人居住在宜蘭縣五結鄉○○村○○鄰○○路16巷2
    號6樓，車籍也設在該處，但是異議人並未接到該張罰單，
    無從知悉違規遭處罰鍰之情事，則原處分機關未合法送達舉
    發通知單，即逕為加倍罰鍰之裁決，程序上尚有未洽，令異
    議人難以信服，為此，爰於法定期限內聲明異議，請准予撤
    銷原處分另為適法處分等語。
三、按交通法庭認為聲明異議有理由或聲明異議雖無理由而原處
    分不當或違法者，應以裁定將原處分經聲明異議部分撤銷並
    自為裁定。但因原處分機關無管轄權而撤銷者，應移送有管
    轄權之機關。道路交通事件處理辦法第19條定有明文。是某
    甲如未曾收受舉發違反道路交通管理事件通知單，則舉發違
    規之送達程式即有瑕疵，其致某甲喪失於收受前開通知單後
    15日內自動依最低額繳納罰鍰之利益，則裁決機關嗣後之裁
    決處分即難認為適法，某甲之異議既有理由，依上規定，交
    通法庭除撤銷原處分外，並應自為裁罰（臺灣高等法院暨所
    屬法院90年法律座談會刑事類提案第24號參照）。又因道路
    交通管理處罰條例上所規定罰鍰之數額既有不同，裁決機關
    可依不同之狀況而為適當之裁罰，而對於何種情形應為何程
    度之裁罰，主管機關對此訂有違反道路交通管理事件統一裁
    罰基準及處理細則，以為處分機關據以裁罰之標準，裁決機
    關應依上開基準表所列之情形，分別不同之狀況而裁處罰鍰
    ，並非全然皆裁處數額相同之罰鍰。另按違反道路交通管理
    事件統一裁罰基準及處理細則第48條第1項規定：違反道路
    交通管理事件，行為人認為舉發之事實與違規情形相符者，
    得於接獲通知單後，親自或委託他人持該通知單，不經裁決
    向指定之處所，逕依裁罰基準執行並繳納罰鍰結案。行為人
    於違規後，既得持通知單向指定處所逕行繳納罰鍰，且其繳
    納之罰鍰復有輕重之分，故該違規通知單之送達或交付於違
    規人之權益即形重要。為保障違規人免於受最重之處罰，故
    於行為人違規後，舉發單位即應將違規通知單送達或交付與
    違規人，俾違規人得以持該通知單向指定之處所，於限期限
    內自動繳納罰鍰或到案聽候裁決，而得以法定最低罰鍰數額
    結案。
四、經查：
  (一)按處理違反道路交通管理事件，有關文書送達之程序，準用
    行政程序法送達之規定，違反道路交通管理事件統一裁罰標
    準及處理細則第5條定有明文。次按，行政程序法中對於文
    書送達，於應受送達人之住居所、事務所或營業所為之。但
    在行政機關辦公處所或他處會晤應受送達人時，得於會晤處
    所為之；於應送達處所不獲會晤應受送達人時，得將文書付
    與有辨別事理能力之同居人、受僱人或應送達處所之接收郵
    件人員；又送達不能依前2條規定為之者，得將文書寄存送
    達地之地方自治或警察機關，並作送達通知書兩份，一份黏
    貼於應受送達人住居所、事務所、營業所或其就業處所門首
    ，另一份交由鄰居轉交或置於該送達處所信箱或其他適當位
    置，以為送達。前項情形，由郵政機關為送達者，得將文書
    寄存於送達地之郵政機關。寄存機關自收受寄存文書之日起
    ，應保存3個月，行政程序法第72條第1項、第73條第1項、
    第74條亦分別定有明文。
  (二)上開違規事實，依台北縣政府警察局土城分局北縣警交字第
    CJ0000000號舉發違反道路交通管理事件通知單，其所載之
    應到案日期為100年1月27日前（見本院卷第4頁），然前開
    舉發單經舉發單位以掛號函件郵寄送達於異議人位於宜蘭縣
    五結鄉○○村○○鄰○○路16巷2號6樓住所，因送達處所無人
    簽收，且無受領文書之同居人、受僱人，或接收郵件人員，
    於100年3月3日將舉發違反道路交通管理事件通知單寄存送
    達於二結郵局，並作送達通知書2份，1份黏貼於應受送達人
    住居所門首，另1份置於送達處所信箱或其他適當位置，以
    為送達等情，有新北市政府警察局土城分局函附卷可稽（見
    本院卷第27頁、第28頁），由前可知，本件舉發違反道路交
    通管理事件通知單於100年1月27日前並未合法送達予異議人
    ，而其後於100年3月3日寄存送達時已逾本件所定應到案期
    限，是舉發機關將舉發違反道路交通管理事件通知單寄存於
    郵政機關之日顯已超過異議人應到案日期，異議人於到案期
    限前既未經合法通知，自不可能依限到案繳交罰鍰，更不發
    生逾越到案期限之情形。從而，因該違規舉發通知單未能合
    法送達予異議人，異議人未於應到案期限內自動繳納罰鍰，
    自有不可歸責之事由，應為有利於受處分人之認定，依情節
    最輕之已於期限內繳納或到案聽候裁決之情形處斷，則依上
    開統一裁罰基準表所示，異議人之違規行為，其處罰之數額
    為600元，而非800元。
五、綜上所述，本件異議人違規事實雖屬明確，惟「舉發違反道
    路交通管理事件通知單」並未於其上所載應到案日期前合法
    送達異議人，原處分機關遽以異議人逾越應到案期限裁處罰
    鍰800元，即有可議。異議人聲明異議為有理由，自應由本
    院依法將原處分撤銷，另依違反道路交通管理事件統一裁罰
    基準及處理細則第2條第1項、第43條第1項，並參酌違反道
    路交通管理事件統一裁罰基準表，依法裁處法定最低額之罰
    鍰600元，並依道路交通管理處罰條例第63條第1項第1款規
    定記違規點數1點。
據上論斷，應依道路交通管理處罰條例第87條第2項，道路交通
事件處理辦法第19條前段，裁定如主文。
中    華    民    國   100     年    10    月    31    日
                  交通法庭  法  官  張淑華
以上正本證明與原本無異。
如不服本裁定，應於裁定送達後5日內，向本院提出抗告狀。（
應附繕本）
                            書記官  葉書毓
中    華    民    國   100     年    10    月    31    日